【裁判字號】    99,訴,75
【裁判日期】    990531
【裁判案由】    損害賠償
【裁判全文】
臺灣雲林地方法院民事判決                99年度訴字第75號
原      告  丙○○
訴訟代理人  乙○○
被      告  甲○○
訴訟代理人  丁○○
上列當事人間請求損害賠償事件，本院於民國99年05月19日言詞
辯論終結，判決如下：
    主  文
被告應給付原告新台幣肆拾陸萬陸仟壹佰拾貳元，及自民國九
十八年十一月六日起至清償日止，按週年利率百分之五計算之利
息。
原告其餘之訴駁回。
訴訟費用由被告負擔三分之一，餘由原告負擔。
本判決第一項，於原告以新台幣壹拾陸萬元為被告供擔保後，得
假執行，但被告如以新台幣肆拾陸萬陸仟壹佰拾貳元為原告預
供擔保後，得免假執行。
原告其餘假執行之聲請駁回。
    事實及理由
一、按訴狀送達後，原告不得將原訴變更或追加他訴。但有擴張
    或減縮應受判決事項之聲明者，不在此限，民事訴訟法第25
    5 條第1 項第3 款定有明文。原告起訴本於民法第184 條第
    1 項前段規定請求被告給付新台幣（下同）70萬元，及自民
    國98年10月01日起至清償日止，按週年利率5%計算之利息，
    嗣於本院99年03月15日審理時，就上開利息起算日改請求自
    98年11月06日起算，再於99年03月19日就上開金額改請求為
    1,455,054 元，後於本院99年03月29日審理時就該金額再改
    請求為1,418,137 元，經核原告上開聲明乃屬減縮、追加聲
    明，參諸首開規定，應予准許，合先敘明。
二、原告主張：被告於98年01月26日凌晨4 時許，駕駛車牌號碼
    Y7-3357 號自用小客車，沿雲林縣莿桐鄉○○路由南往北方
    向行駛，途經該中山路與中正路設有閃光號誌燈管制之交岔
    路口時，竟未減速接近，且未暫停於交岔路口前，即貿以時
    速40公里左右之速度行駛，逕行通過該交岔路口，適有原告
    騎乘車牌號碼903-CTC 號重型機車經該閃光黃燈交岔路口，
    亦疏未注意應減速接近，小心通過，致原告之機車車頭乃與
    被告車輛之左側車身左前門發生碰撞，使原告人車倒地，受
    有頭部外傷合併嘴唇撕裂傷、右肩及右手腕挫傷、左膝擦傷
    、右股骨及右側第5 掌骨骨折等傷害，詎被告不思救治原告
    ，反肇事逃逸，幸經他人救治原告始倖免於難，並因此受有
    醫療費用23,185元；增加生活上所需費用：中藥2,700 元、
    冰敷1,800 元、往返車資16,200元、看護費用8,400 元、父
    母看護費用504,000 元；不能工作損失335,202 元；機車修
    理費26,650元；精神慰撫金50萬元之損害，爰依侵權行為損
    害賠償之法律關係提起本訴等語。並聲明：
  (一)被告應給付原告1,418,137 元，及自98年11月06日起至清償
    日止，按週年利率5%計算之利息。
  (二)願供擔保，請准宣告假執行。
三、被告則以：就原告請求增加生活上所需費用：中藥、冰敷、
    往返車資、父母看護費用，及不能工作損失，與精神慰撫金
    有意見外，其餘請求賠償之費用沒有意見，就上開有意見之
    費用部分應以鑑定為準，且原告就系爭車禍之發生亦與有過
    失，依法應減輕被告賠償之責任等語置辯。並聲明：
  (一)原告之訴駁回。
  (二)如受不利判決，願供擔保免假執行。
四、兩造不爭執之事實：
  (一)被告於98年01月26日凌晨04時許，駕駛車牌號碼Y7-3357 號
    自用小客車，沿雲林縣莿桐鄉○○路由南往北方向行駛，途
    經該中山路與中正路設有閃光號誌燈管制之交岔路口時（中
    正路之行進方向為幹線道、閃光黃燈，中山路之行進方向為
    支線道、閃光紅燈），本應注意閃光紅燈表示「停車再開」
    ，車輛應減速接近，先停止於交岔路口前，讓幹道車優先通
    行後，認為安全後，方得續行；且支線道車應暫停讓幹線道
    車先行；及注意行車速度應依速限標誌（該處速限為15公里
     ） ，而依當時之天候晴、夜間有照明、路面舖裝柏油、乾
    燥、無缺陷、無障礙物、視距良好等情，即無不能注意之情
    形，詎其竟疏未注意，未減速接近，先暫停於交岔路口前，
    讓幹道車優先通行後，認為安全時續行，而仍以時速40公里
    左右之速度行駛，逕行通過該交岔路口；適有原告騎乘車牌
    號碼903-CTC 號重型機車，沿中正路由西往東方向行駛行經
    該閃光黃燈交岔路口，亦疏未注意應減速接近，小心通過，
    致原告之機車車頭乃與被告車輛之左側車身左前門發生碰撞
    ，使原告人車倒地，受有頭部外傷合併嘴唇撕裂傷、右肩及
    右手腕挫傷、左膝擦傷、右股骨及右側第5 掌骨骨折等傷害
    。詎被告明知肇事致人受傷後，雖停車觀看原告，惟未採取
    任何救護原告之措施，且未報警前來處理，竟另基於肇事逃
    逸之犯意，反而駕駛上開自用小客車逃離肇事現場，嗣於同
    日凌晨04時10分返回現場。被告上開過失傷害、肇事致人傷
    害逃逸犯行，經本院以98年度交訴字第36號分別判處有期徒
    刑3 月、6 月，如易科罰金，以1,000 元折算1 日，應執行
    有期徒刑8 月，如易科罰金，以1,000 元折算1 日。被告不
    服上開判決旋即提起上訴，然經臺灣高等法院臺南分院以99
    年度交上訴字第195 號判決駁回上訴確定。
  (二)原告因上開傷害而支出醫療費用共計23,185元（台大雲林分
    院截至99年02月23日止，扣除依法不得請求診斷證明書費、
    病房膳食費，共計支出醫療費用22,075元；賴成宏外科診所
    截至99年03月15日止共計支出醫療費用1,110 元）。
  (三)原告自98年01月26日至02月02日支出夜間看護費用共計8,40
    0 元。
  (四)看護費用以每天1,200 元、冰敷費用以每天30元為計算標準
    。
  (五)各類所得扣繳暨免扣繳憑單不爭執，不能工作損失以每月22
    ,404元為計算標準。
  (六)中藥收據形式不爭執。
  (七)往返車資來回一趟以400 元計算，另對機車修理費用26,650
    元不爭執。
  (八)兩造呈報職業、教育、收入等情況，及稅務電子閘門財產所
    得調件明細表。
  (九)原告迄仍未受領強制汽車責任保險金。
  (十)本院98年度交訴字第36號全部刑事卷。
  (十一)國立臺灣大學醫學院附設醫院雲林分院99年04月14日台大雲
    分醫事字第0990002969號函、賴成宏醫院99年04月03日函。
五、本件兩造所爭執之處，應在於：(一)原告請求增加生活上所需
    費用：中藥共計2,700 元、冰敷共計1,800 元、回診車資共
    計16,200元、父母看護費用共計504,000 元、不能工作損失
    部份，是否有理由？(二)原告請求精神慰撫金是否過鉅，而應
    酌減？(三)原告就系爭車禍之發生是否與有過失？過失比例為
    何？
六、按因故意或過失，不法侵害他人之權利者，負損害賠償責任
    ，民法第184 條第1 項前段定有明文。再不法侵害他人之身
    體或健康者，對於被害人因此喪失或減少勞動能力或增加生
    活上之需要時，應負損害賠償責任、不法侵害他人之身體、
    健康、名譽或自由者，被害人雖非財產上之損害，亦得請求
    賠償相當之金額、不法毀損他人之物者，被害人得請求賠償
    其物因毀損所減少之價額，同法第193 條第1 項、第195 條
    第1 項、第196 條分別定有明文。查被告因上開過失行為致
    發生系爭車禍，而造成原告受有上揭之傷害，及所有之上開
    機車毀損之情，業如前述，乃構成侵權行為，揆之上開法律
    規定可知，被告自應負損害賠償責任。茲就原告請求之金額
    分別審核如下：
  (一)醫療費用部分：
    原告主張其因系爭車禍受有上開傷害，剔除診斷證明書費、
    病房膳食費不予請求，截至99年03月15日止，共計支出醫療
    費用23,185元等語，業據其提出醫療收據為證，復為被告所
    不否認，自堪認原告主張其因被告上開過失行為，截至99年
    03月15日止，致受有共計23,185元之醫療費用損害為真實。
    是原告請求被告賠償23,185元之醫療費用損害，自屬有據，
    應予准許。
  (二)增加生活所需費用部分：
  1.中藥費用部分：
    原告主張其因系爭車禍而支出中藥費用共計2,700 元等語，
    並提出收據為證，被告並不否認該收據形式之真正，惟辯稱
    非治療所需費用等語，且原告當庭亦自承有關中藥費用之支
    出，並非醫師所開立之處方簽之情，是該中藥顯非治療原告
    上開傷勢所需之必要費用，且原告復未說明該中藥費用之支
    出與系爭車禍醫療之關聯性，是此部分之支出，難認為治療
    上所必需，自不予准許。
  2.冰敷費用部分：
    原告主張其因系爭車禍而支出冰敷費用共計1,800 元等語，
    被告並不否認原告傷勢需冰敷，惟陳稱冰敷所需時間應以醫
    院意見為據等語，而經本院向原告就診之醫院即國立臺灣大
    學醫學院附設醫院雲林分院函詢此情，該院覆稱：「冰敷期
    間為術後02個星期。」等文，有國立臺灣大學醫學院附設醫
    院雲林分院99年04月14日台大雲分醫事字第0990002969號函
    附卷可稽，復為兩造所不爭執，是原告可請求共計02星期之
    冰敷費用，則依此計算，原告請求420 元（計算式：14天×
    30元＝420 元）之冰敷費用部分，為有理由，逾此部分之請
    求，尚乏所據，為無理由。
  3.看護費用部分：
    原告主張其因系爭車禍而支出夜間看護費用8,400 元，及父
    母看護費用504,000 元等語，並提出收據為證，被告並不否
    認原告傷勢需僱請夜間看護，並因而支出夜間看護費用8,40
    0 元，及原告需其父母看護，每天以1,200 元為計算標準等
    情，惟辯稱原告之父母看護期間應以醫院意見為準等語，且
    為原告所同意，經本院向上開醫院函詢該情，上開醫院函覆
    稱：「住院期間至出院後一個月內須全日看護。」等文，有
    上開函文附卷可參，復為兩造所不爭執，是原告可請求其父
    母一個月之看護費用，則依此計算，原告請求其父母之看護
    費用36,000元（計算式：30天×1,200 元＝36,000元），及
    夜間看護費用8,400 元，共計44,400元為有理由，逾此部分
    之請求，尚乏所據，為無理由。
  4.往返車資部分：
    原告主張其因系爭車禍而支出往返車資共計16,200元等語，
    被告並不否認原告傷勢回診需包車往返，每趟以400 元為計
    算標準等情，惟辯稱往返車資期間應以醫院意見為準等語，
    且為原告所同意，經本院向上開醫院函詢該情，上開醫院函
    覆稱：「出院後均固定回診，時間為98年02月10日、98年02
    月24日、98年03月06日、98年03月27日、98年05月22日、98
    年07月17日、98年07月28日、98年08月25日、98年10月21日
    、98年12月22日、99年02月23日回診，術後六個月可搭乘大
    眾運輸工具。」等文，有上開函文附卷可考，復為兩造所不
    爭執，可知原告自術後06個月即98年7 月26日後即可搭乘大
    眾運輸工具回診，而不需包車回診，是原告僅可請求98年07
    月26日前回診之往返車資，則依此計算，原告請求往返車資
    2,400 元（計算式：6 次×400 元＝2,400 元）為有理由，
    逾此部分之請求，尚乏所據，為無理由。
  (三)不能工作損失部分：
    原告主張其因系爭車禍致不能工作14個月，薪資共計損失33
    5,202 元等語，被告並不否認原告有不能工作，及每月以22
    ,404元為計算標準等情，惟辯稱不能工作期間應以醫院意見
    為準等語，且為原告所同意，經本院向上開醫院函詢該情，
    上開醫院函覆稱：「．．病人術後六個月可恢復輕工作，但
    負重工作須滿一年。」等文，有上開函文附卷可考，復為兩
    造所不爭執，且被告亦不爭執原告工作需負重之情，是原告
    僅可請求其一年不能工作之損失，則依此計算，原告請求不
    能工作損失共計268,848 元（計算式：12個月×22,404元＝
    268,848 元）為有理由，逾此部分之請求，尚乏所據，為無
    理由。
  (四)機車修理費用部分：
    原告主張其所有上開機車因系爭車禍而受損，共計支出修理
    費用26,650元等語，業據其提出估價單為證，復為被告所不
    否認，自堪認原告主張其因被告上開過失行為，致受有共計
    26,650元之機車修理費用損害為真實。是原告請求被告賠償
    26,650元之機車修理費用損害，自屬有據，應予准許。
  (五)精神慰撫金部分：
    本院斟酌原告為高職畢業，從事鐵工工作，每月收入約02~0
    3 萬元，名下無不動產、動產，於97年度受有薪資所得共計
    201,635 元（見卷附稅務電子閘門財產所得調件明細表），
    因系爭車禍受有頭部外傷合併嘴唇撕裂傷、右肩及右手腕挫
    傷、左膝擦傷、右股骨及右側第5 掌骨骨折等傷害，醫院為
    其施行骨折復位鋼釘固定手術、石膏固定治療，原告共計住
    院8 天，並陸續回診共計11次，其身體、精神痛苦甚大，而
    被告為高中畢業，現從事業務工作，每月收入約02萬餘元，
    名下有1 筆不動產，及6 筆投資，於97年度受有股利、租賃
    所得共計280,346 元（見上開財產所得調件明細表），其竟
    未依規定停車再開，而未減速接近，先暫停於交岔路口前，
    讓原告騎乘機車優先通行後，認為安全時續行，反仍以時速
    40公里左右之速度行駛，逕行通過該交岔路口，致生系爭車
    禍，更於肇事後未及時對原告為必要之救助或報警處理，然
    被告逃離現場後，事後返回現場，並承認有上開過失行為，
    僅因原告請求賠償金額過鉅，而無法和解等一切情狀，認原
    告所得請求之精神慰撫金以300,000元為適當。
七、惟按損害之發生或擴大，被害人與有過失者，法院得減輕賠
    償金額或免除之，民法第217 條第1 項定有明文。又按過失
    相抵之責任減輕或免除，非為抗辯，而為請求權一部或全部
    之消滅，故過失相抵之要件具備時，法院得不待當事人之主
    張，逕以職權減輕賠償金額或免除之，最高法院80年度台上
    字第173 號判決可資參照。被告駕駛上開車輛行經上開設有
    閃光號誌燈管制之交岔路口時，原依規定停車再開，而未減
    速接近，先暫停於交岔路口前，讓原告騎乘機車優先通行後
    ，認為安全時續行，反仍以時速40公里左右之速度行駛，逕
    行通過該交岔路口，適有原告騎乘上開機車，亦疏未注意應
    減速接近，小心通過，致原告之機車車頭乃與被告車輛之左
    側車身左前門發生碰撞，肇生系爭車禍之事實，業如前述，
    何況系爭車禍經臺灣雲林地方法院檢察署檢察官送請臺灣省
    嘉雲區車輛行車事故鑑定委員會鑑定結果，亦認定「一、甲
    ○○駕駛自小客車，夜間行經閃光紅燈號誌交岔路口，未暫
    停反嚴重超速行駛，為肇事主因。二、丙○○駕駛普通重機
    車，夜間行經閃光黃燈號誌交岔路口，未減速接近，小心通
    過，為肇事次因。」等文，有該委員會98年08月18日嘉雲鑑
    980484字第0985802831號函附於臺灣雲林地方法院檢察署98
    年度調偵字第313 號卷可稽，是原告就系爭車禍之發生與有
    過失甚明。是本院審酌原告與被告各開過失情節，認原告應
    負30% 之肇事責任，被告應負70% 之肇事責任，爰減輕被告
    賠償金額30% 。依此計算，被告應賠償原告之金額為466,13
    2 元（計算式：(23,185 ＋420 ＋44,400＋2,400 ＋268,84
    8 ＋26,650＋300,000 ) ×70% ＝466,132 〈元以下四捨五
    入〉）。
八、綜上所述，原告依據侵權行為之法律關係，請求被告賠償46
    6,132 元，及自起訴狀繕本送達之翌日即98年11月06日起至
    清償日止，按週年利率5%計算之利息，核無不合，應予准許
    ，逾此部分之請求，為無理由，應予駁回。又兩造均陳明願
    供擔保請准宣告假執行、免為假執行，經核原告勝訴部分並
    無不合，爰分別酌定相當擔保金額予以准許。至原告敗訴部
    分，其假執行之聲請失所附麗，應併予駁回。
九、本件判決之基礎已臻明確，兩造其餘之攻擊防禦方法及聲請
    調查之證據，均經斟酌，核與判決之結果不生影響，爰不一
    一論述，附此敘明。
十、訴訟費用負擔之依據：民事訴訟法第79條。
中    華    民    國    99    年    5     月    31    日
                  民事第二庭    法  官  陳秋如
以上正本係照原本作成
如對本判決上訴，須於判決送達後20日內向本院提出上訴狀（需
附繕本）
中    華    民    國    99    年    5     月    31    日
                                書記官  官佳慧

司法院資訊處製作；財團法人民間司法改革基金會備份。
